臺灣屏東地方法院民事判決　九十一年度簡上字第二九號
　　上　訴　人　乙○○
　　被 上 訴人　屏東市公所
　　法定代理人　甲○○
　　訴訟代理人　王慶裕
右當事人間請求確認市場攤位租賃關係存在事件，上訴人對於中華民國九十一年二月
八日本院屏東簡易庭九十一年度屏簡字第五一號第一審判決提起上訴，本院判決如左
：
    主      文
上訴駁回。
第二審訴訟費用由上訴人負擔。
    事      實
甲、上訴人方面：
一、聲明：請求判決(一)原判決廢棄。(二)確認上訴人與被上訴人間就坐落屏東市中央市
    場第二商場第九十五號攤位之租賃關係存在。
二、陳述：除與原審判決所載相同者茲予引用外，補稱：
 (一) 本案爭點乃一台灣省零售市場管理規則有無適用於上訴人？二上訴人是否確有毀
    損公有市場攤位，在攤位上堆放雜物及通道上設攤占用通道之行為？三上訴人縱
    有前開二行為，其程度是否構成足以使被上訴人有片面終止契約之權利？
 一 台灣省零售市場管理規則乃行政規則，非適用一般人民之法律，故僅於特定對象
    始有適用，而上訴人與被上訴人間之租賃契約乃私法契約，非受公法拘束，倘欲
    受公法上規則之拘束，須將公法上規則附件於私法上契約書，並約定生有契約條
    款之效力，始得對契約當事人發生契約拘束力。然上訴人就系爭租賃關係，於與
    被上訴人訂立契約時，被上訴人並未將台灣省零售市場管理規則定為租賃契約之
    一部，是該規則實非本件私法關係上租賃契約之內容，對契約當事人即兩造並無
    拘束力，被上訴人不得以上開規則為片面終止契約之依據。再者，八十九年修憲
    已經廢省，台灣省所訂之相關規則是否仍有效力，亦有爭議。
 二 上訴人係向被上訴人承租該五十九號攤位之占地部分，即僅涉及土地部分；至於
    攤架及攤座部份，係上訴人自費建構，且該攤位自上訴人之父即已在該攤位販賣
    魚貨，年久月深自有破損而須修整。再者，因應市場需要，有時需販賣不同魚貨
    ，擺設不同，自亦有修整必要。被上訴人稱上訴人故意毀損市場攤位之公物，然
    則該攤架及攤座係上訴人所有並非公物，且上訴人係修整該攤位，何毀損之有？
    至於堆放雜物，因市場原就雜物眾多，每一攤位均會置放一些雜物，只要不危害
    公眾安全或他人營業，雜物之置放即為小事，豈能以此為由終止契約。至於占用
    通道更屬羅織之詞，上訴人設攤販魚為生，自是希望攤位前人來人往絡繹不絕，
    倘占用通道阻礙通行，顧客豈會前來，生意豈會上門？其結果是上訴人受害，上
    訴人豈會有此不合情理之作法？至擺設之物品稍有超出攤位，事所難免，且攤攤
    如此，焉得以此為理由終止上訴人之租賃契約，斷送上訴人之生計。
 (二) 本件乃市場管理員勾結部分攤販組織自治會，強要全部攤販入會，索取入會費，
    視各攤販為魚肉，任其刀俎取之。上訴人承繼祖業以販魚為生，不願任其予取予
    求而不願加入該自治會，其等即常無故藉端生事以圖逼走上訴人。至被上訴人所
    提申請書，乃管理員假公法規定利用公法強制執行而拆除上訴人之攤位，欲斷絕
    上訴人生計，上訴人無奈只得依其言簽下該申請書，其內容係受脅迫不得不為，
    非上訴人真意，與事實不符，實不能以此認定上訴人確有該等行為；況該申請書
    之事與本件無關，焉得以此事由為終止契約之依據。
 (三) 如附件所示。
三、證據：除援用原審之立證方法外，另提出身分證、攤販營業許可證、屏東縣屏東
    市公所屏市建字第九四○八號函，屏東市公有零售市場征收攤舖位使用費底冊
    、本院六十五年度存字第一三八五號提存書、六十六年度存字第三二一號提存書
    、八十六年度存字第一七○○號提存書、八十七年度提存書、屏東縣政府八十三
    年屏府訴字第六號訴願決定書、行政法院八十四年度裁字第一○一八號裁定、八
    十五年度裁字第七七六號裁定、八十七年度裁字第二四號裁定、受理訴願書、最
    高行政法院九十年度裁字第七三一號裁定、存證信函、屏東縣政府屏府秘法字
    第五八○一六號函、本院六十五年度訴字第一六一七號判決各一件為證。
乙、被上訴人方面：
一、聲明：請求判決如主文所示。
二、陳述：除與原審判決所載相同者茲予引用外，補稱：
 (一) 上訴人在承租期間因毀損公有市場攤位暨在攤位上堆放雜物，並在通道設攤占用
    通道，違反台灣省零售市場管理規則第二十二條及第二十五條第一項第三款之規
    定，經被上訴人以八十九年十二月二十八日屏市建字第四三八三二號函催上訴
    人應立即將攤位恢復原狀而上訴人未遵照辦理，嗣被上訴人復以九十年一月十七
    日屏市建字第二一○七號函通知上訴人限於一週內將攤位恢復原狀完畢，否則
    即終止租約，上訴人仍未辦理，被上訴人乃於同年二月二日，依民法第四百三十
    八條之規定，以屏市建字第三三一二號函通告上訴人收回舖位，故兩造租約已
    終止。原審判決駁回上訴人之訴，於法洵無不合。
 (二) 退而言之，上訴人於九十年二月二十日向被上訴人提出申請書，嗣並即向原告建
    設課長、管理員表示希望給其機會改由其親屬承租，經被上訴人同意變更承租人
    名義，並要求上訴人先行繳納二月份租金及代處理費用新台幣（下同）二萬元，
    上訴人旋即於繳納該二萬元後，由其親屬即胞弟許攝與被上訴人另行訂立承租系
    爭攤位之租約，並以上訴人之妻許曾村枝為連帶保證人。顯見兩造間之租賃關係
    亦已因合意而終止，上訴人就系爭攤位無何權利可言。
 (三) 兩造訂立租賃契約第十二條已載明：「本契約未約定事項，悉依台灣省零售市場
    管理規則及其有關法令處理」，則台灣省零售市場管理規則自屬租賃契約之內容
    ；上訴人謂被上訴人並未將台灣省零售市場管理規則約定為租賃契約之一部而非
    租賃契約之內容云云，與事實不符而不可採。且此既為契約條款之一，即與是否
    廢省無關。而上訴人毀損攤位、在攤位上堆放雜物並在通道設攤占用通道，有照
    片附於原審可證，並經證人於原審證述明確，上訴人謂其堆置雜物係小事未占用
    通道云云，自無足採。且上訴人之申請書係其主動寄交被上訴人，何來威脅？況
    其於原審亦未陳稱有受威脅之情事，其所辯自屬無據。至上訴人所述其他情節，
    其於原審亦曾述及，惟經原審駁回在案，上訴人復執同一理由為上訴理由，又與
    本案無關，其上訴自無理由。
三、證據：援用原審之立證方法。
    理      由
一、本件上訴人起訴主張其向被上訴人承租坐落屏東市中央市場第二商場第九十五號
    攤位，租賃期間自八十六年七月一日起至八十九年六月三十日止。詎被上訴人以
    上訴人於承租期間任意變更攤舖位置及規格，致占用通道，違反台灣省零售市場
    管理規則第二十二條及第二十五條第一項第三款規定，於八十九年十二月二十八
    日以屏市建字第四三八三二號函催告上訴人立即將攤位恢復原狀；而因上訴人
    不服，提起訴願，被上訴人乃認上訴人未遵照辦理，復於九十年一月十七日以
    屏市建字第二一○七號函，通知上訴人限於一週內將攤位恢復原狀完畢，否則即
    終止租約；嗣因被上訴人認上訴人仍未遵照辦理，又於同年二月二日以屏市建
    字第三三一二號函通知上訴人依台灣省零售市場管理規則第三十八條規定收回舖
    位，並限於九十年二月十三日前將攤位物品清除完畢，逾時未搬遷物品視同廢棄
    物清理。然被上訴人以上訴人違反租賃物之使用及雙方合意為由終止租約並非有
    據，兩造之租賃關係應仍存在，為此提起本件訴訟，請求確認上訴人向被上訴人
    承租坐落屏東市中央市場第二商場第九十五號攤位，面積七‧四二五平方公尺土
    地之租賃關係存在。至被上訴人則以兩造租賃契約第十二條約明：本契約未約定
    事項，悉依台灣省零售市場管理規則及其有關法令處理等語，則台灣省零售市場
    管理規則自屬租賃契約之內容；上訴人在承租期間因毀損公有市場攤位暨在攤位
    上堆放雜物，並在通道設攤占用通道，違反台灣省零售市場管理規則第二十二條
    及第二十五條第一項第三款之規定，經被上訴人以八十九年十二月二十八日屏
    市建字第四三八三二號函催上訴人應立即將攤位恢復原狀而上訴人未遵照辦理，
    嗣被上訴人復以九十年一月十七日屏市建字第二一○七號函通知上訴人限於一
    週內將攤位恢復原狀完畢，否則即終止租約，上訴人仍未辦理，被上訴人乃於同
    年二月二日，依民法第四百三十八條之規定，以屏市建字第三三一二號函通告
    上訴人收回舖位，兩造租約業已終止。退而言之，上訴人於九十年二月二十日主
    動寄交被上訴人申請書，嗣並即向原告建設課長、管理員表示希望給其機會改由
    其親屬承租，經被上訴人同意變更承租人名義，並要求上訴人先行繳納二月份租
    金及代處理費用二萬元，上訴人旋即於繳納該二萬元後，由其親屬即胞弟許攝與
    被上訴人另行訂立承租系爭攤位之租約，並以上訴人之妻許曾村枝為連帶保證人
    ；兩造間之租賃關係亦已因合意而終止；而上訴人主張受有威脅之情事云云，復
    屬無據，其上訴無理由等語，資為抗辯。
二、兩造就坐落中央第二商場零售市場鮮魚類第九十五號攤位，前曾簽訂台灣省屏東
    縣屏東市公有零售市場店舖攤位租賃契約書，約定租賃期間自八十七年一月十三
    日起至八十九年六月三十日止，租金、清掃費每月各九百三十四元、八十元等情
    ，為兩造所同陳，並有前揭租賃契約書附於原審卷可稽，堪信為實在。從而，本
    件爭執要點厥為被上訴人之終止系爭租賃契約是否合法。
三、查被上訴人抗辯上訴人於八十九年間未經同意毀損公有市場攤位，在攤位上堆放
    雜物，並在通道設攤占用通道，違反台灣省零售市場管理規則第二十五條第一項
    第三款等規定等情，業據被上訴人於原審提出市場攤位照片、九十年二月二日
    屏市建字第三三一二號函等件為證，核與證人即屏東市公所市場管理員王慶裕、
    屏東市市公所建設課長劉嘉敏、市場自治會長李福勝於原審證述之情節大致相符
    （見原審卷第一百三十二頁至第一百三十三頁、第一百六十一頁，即九十年十二
    月十二日及九十一年一月三十日調解程序筆錄），自堪可採信。次查，兩造租賃
    契約第十二條已約明「本契約未約定事項，悉依台灣省零售市場管理規則及其有
    關法令處理」等語甚詳，從而，前揭台灣省零售市場管理規則乃因而構成兩造租
    賃契約之內容，亦足認定。本件上訴人在承租期間違反台灣省零售市場管理規則
    之規定，經被上訴人於八十九年十二月二十八日、九十年一月十七日分別以屏
    市建字第四三八三二號函、屏市建字第二一○七號函通知上訴人恢復原狀而未
    改善，被上訴人為此依前揭台灣省零售市場管理規則、民法第四百三十八條之規
    定，於九十年二月二日以屏市建字第三三一二號函終止兩造租賃契約，即屬有
    據，原審為上訴人敗訴之判決，於法洵無不合。上訴意旨指摘原判決不當，求予
    廢棄改判，為無理由，爰予駁回。
據上論結，本件上訴為無理由，依民事訴訟法第四百三十六條之一第三項、第四百四
十九條第一項、第七十八條，判決如主文。
中　　　華　　　民　　　國　　九十一　　年　　　七　　　月　　　十　　　日
                                    臺灣屏東地方法院民事第一庭
~B審判長法官　洪有川
~B法      官  賴秀雯
~B法      官  王幸華
右正本係照原本製作。
本件不得上訴。
~B書  記  官  謝天祥
中　　　華　　　民　　　國　　九十一　　年　　　七　　　月　　　十　　　日
